【裁判字號】    94,訴,877
【裁判日期】    950630
【裁判案由】    返還租賃物
【裁判全文】
臺灣臺中地方法院民事判決  94年度訴字第877號
原      告  行政院農業委員會林務局東勢林區管理處
法定代理人  丙○○
訴訟代理人  謝英吉  律師
被      告  甲○○
                        一號
被      告  乙○○
                        四號
當事人間返還租賃物事件，本院於95年6月12日言詞辯論終結判
決如下：
    主    文
被告甲○○應將坐落台中縣和平鄉大甲溪事業區第六十六林班地
編號假第三九地號（面積為一．三九八二公頃）土地內，如附圖
所示之Ａ部分面積０．００二三公頃，Ｂ部分面積０．０一０一
公頃之地上物拆除，並將上開土地全部返還原告。
被告甲○○應自民國九十四年四月二十一日起至上開土地返還原
告之日止，每年給付新台幣壹萬伍仟陸佰陸拾元。
被告乙○○應將坐落台中縣和平鄉大甲溪事業區第六十六林班地
編號假第十八地號（面積為０．二一三九公頃）土地內，如附圖
所示之Ａ部分面積０．００二五公頃之地上物，及第六十七林班
地編號假第三三地號（面積為二．三一五九公頃）土地內，如附
圖所示之Ａ部分面積０．００五七公頃、Ｂ部分面積０．０一二
一公頃、Ｃ面積０．００二八公頃、Ｄ部分面積０．００六七公
頃之地上物拆除，並將上開土地全部返還原告。
被告乙○○應自民國九十四年四月二十二日起至上開土地返還原
告之日止，每年給付新台幣貳萬捌仟參佰參拾肆元。
原告其餘之訴駁回。
訴訟費用由被告負擔。
本判決第一、二項部分，原告如以新台幣玖拾捌萬伍仟元為被告
甲○○供擔保後，得假執行。
本判決第三、四項部分，原告如以新台幣壹佰貳拾玖萬肆仟元為
被告乙○○供擔保後，得假執行。
原告其餘假執行之聲請駁回。
    事實及理由
一、本件被告未於言詞辯論期日到場，核無民事訴訟法第386條
    各款所列情形，爰依原告之聲請，由其一造辯論而為判決，
    合先敘明。
二、原告起訴主張：
  (一)緣坐落台中縣和平鄉大甲溪事業區第66林班地編號假39地號
    ，面積1.3982公頃，同林班地編號假18地號，面積0.2139公
    頃，及第67林班地編號假33地號，面積2.3159公頃土地均為
    國有林地，為被告所管理，詎被告甲○○無權占用原告所有
    66林班地編號假39地號土地內，如附圖所示Ａ部分面積0
    ．0023公頃、Ｂ部分面積0．0101公頃設置工寮，被告乙○
    ○無權占用原告所有第66林班地編號假18地號土地內，如附
    圖所示之Ａ部分面積0．0025公頃及第67林班地編號假33地
    號土地內，如附圖所示之Ａ部分面積0．0057公頃、Ｂ部分
    面積0．0121公頃、Ｃ部分面積0．0028公頃、Ｄ部分面積0
    ．0067公頃設置工寮，原告自得本於民法第767條物上請求
    權之法律關係，請求被告二人分別將系爭工寮拆除，並返還
    土地予原告。
  (二)被告無權占用原告之土地，可能獲得相當租金之利益，為社
    會通常之觀念。依平均地權條例施行細則第21條之規定，公
    有土地以各該宗土地之公告地價為申報地價，又依土地法第
    110條第1項、第3項關於耕地計收租金之規定，於本件亦可
    為計算租金利益之標準。系爭林地固為未登錄地，而無申報
    地價之登記，然以其相鄰已登錄之台中縣和平鄉○○段7地
    號土地之公告地價，以每平方公尺新台幣（下同）50元，按
    年息百分之10計算，則被告甲○○每年應給付69,910元，被
    告乙○○每年應給付126,490元。原告依不當得利之規定，
    依上開計算方式，請求被告甲○○、乙○○給付自起訴狀繕
    本送達翌日起至將林地返還原告之日止，每年按69,910元、
    126, 490元計算之不當得利。
  (三)聲明：
    (1)被告甲○○應將坐落台中縣和平鄉大甲溪事業區第66林班
      地編號假第39地號（面積為1．3982公頃）土地內，如附
      圖所示之Ａ部分面積0．0023公頃，Ｂ部分面積0．0101公
      頃之地上物拆除，並將上開土地全部返還原告。
    (2)被告甲○○應自起訴狀繕本送達之日起至將上開土地返還
      原告之日止，每年給付69,910元。
    (3)被告乙○○應將坐落台中縣和平鄉大甲溪事業區第66林班
      地編號假第18地號（面積為0．2139公頃）土地內，如附
      圖所示之Ａ部分面積0．0025公頃之地上物，及第67林班
      地編號假第33地號（面積為2．3159公頃）土地內，如附
      圖所示之Ａ部分面積0．0057公頃、Ｂ部分面積0．0121公
      頃、Ｃ面積0．0028公頃、Ｄ部分面積0．0067公頃之地上
      物拆除，並將上開土地全部返還原告。
    (4)被告乙○○應自起訴狀繕本送達之日起至將上開土地返還
      原告之日止，每年給付126,490元。
    (5)原告願供擔保，請准宣告假執行。
三、被告未於言詞辯論期日到場，亦未提出準備書狀作何聲明及
    陳述。
四、本院之判斷：
  (一)查坐落台中縣和平鄉大甲溪事業區第66林班地編號假39地號
    ，面積1.3982公頃，同林班地編號假18地號，面積0.2139公
    頃，及第67林班地編號假33地號，面積2.3159公頃土地為國
    有林地，為原告所管理，詎被告甲○○無權占用原告所有66
    林班地編號假39地號土地內，如附圖所示Ａ部分面積0．002
    3公頃、Ｂ部分面積0．0101公頃設置工寮，被告乙○○無權
    占用原告所有第66林班地編號假18地號土地內，如附圖所示
    之Ａ部分面積0．0025公頃及第67林班地編號假33地號土地
    內，如附圖所示之Ａ部分面積0．0057公頃、Ｂ部分面積0．
    0121公頃、Ｃ部分面積0．0028公頃、Ｄ部分面積0．0067公
    頃設置工寮等事實，業經本院於民國94年8月19日履勘現場
    ，並囑託臺中縣東勢地政事務所測量屬實，有本院勘驗筆錄
    ，及臺中縣東勢地政事務所95年2月24日中東地測字第09500
    01810號函送之土地複丈成果圖在卷可證，被告等均已於相
    當時期受合法之通知，而於言詞辯論期日不到場，亦未提出
    準備書狀爭執，依民事訴訟法第280條第3項準用同條第1項
    之規定，視為自認，則原告之前開主張自堪信為真實。
  (二)從而，本件原告基於民法第767條之規定，主張所有物返還請
    求權，請求被告甲○○將坐落66林班地編號假39地號土地內
    ，如附圖所示Ａ部分面積0．0023公頃、Ｂ部分面積0．0101
    公頃之工寮拆除，被告乙○○將第66林班地編號假18地號土
    地內，如附圖所示之Ａ部分面積0．0025公頃及第67林班地編
    號假33地號土地內，如附圖所示之Ａ部分面積0．0057公頃、
    Ｂ部分面積0．0121公頃、Ｃ部分面積0．0028公頃、Ｄ部分
    面積0．0067公頃之工寮拆除，並將上開土地交還予原告，係
    屬有據，應予准許。
  (三)按無法律上之原因而受利益，致他人受損害者，應返還其利
    益，雖有法律上之原因，而其後已不存在者，亦同，民法第
    179條定有明文。另按無權占有他人之不動產，可能獲得相
    當於租金之利益，為社會通常之觀念；其依不當得利之法則
    請求返還不當得利，以無法律上之原因而受利益，致他人受
    有損害為其要件，故得請求返還之範圍，固應以對方所受之
    利益為度，非以請求人所受損害若干為準，惟於審酌對方所
    受之利益時，如無客觀具體數據可資計算，請求人所受損害
    之數額，未嘗不可據為計算不當得利之標準（最高法院92年
    度台上字第324號判決參照）。再按土地所有人固得依不當
    得利法則向無權占用其土地之人請求返還相當於租金之損害
    金，惟其數額，除以申報地價為基礎外，尚須斟酌基地之位
    置、工商業繁榮之程度及占用人利用土地之經濟價值及所受
    利益等項，並與鄰地租金相比較，以為決定，並非必達申報
    地價年息百分之10之最高額（最高法院88年度台上字第3331
    號判決參照）。系爭林班地即國有森林用地為未登錄地，無
    申報地價，但系爭土地之鄰地即台中縣和平鄉○○段第7地
    號林地之申報地價每平方公尺14元，有土地登記謄本可證，
    自堪信為真實。本院審酌前開隔鄰林地之申報地價、被告係
    於系爭林地種植果樹而設置工寮、系爭林地所處之位置與地
    目等情形，因認被告無權占用系爭林地所受之利益均應按年
    以前開申報地價百分之8為計算基準為適當。而被告甲○○
    占有使用編號假39地號土地林地13982平方公尺，被告乙○
    ○占有使用編號假18、33地號土地林地共25298平方公尺，
    則被告甲○○所受利益應為每年15,660元（計算方式為：
    13982×14×8﹪＝15660；元以下四捨五入）、乙○○所受
    利益應為每年28,334元（計算方式為：25298×14×8﹪＝
    28334；元以下四捨五入）。則原告請求自起訴狀繕本送達
    被告甲○○翌日即94年4月21日起，送達被告乙○○翌日即
    94年4月22日起，至返還上開林地之日止，按年給付上開範
    圍之不當得利，應屬有據，超過部分即不應准許。
  (四)綜上所述，原告以系爭國有未登錄林地管理人之地位，本於
    物上請求權及不當得利請求權，請求被告甲○○將坐落台中
    縣和平鄉大甲溪事業區第66林班地編號假第39地號土地內，
    如附圖所示之Ａ部分面積0．0023公頃，Ｂ部分面積0．0101
    公頃之地上物拆除，將上開土地返還原告，並自94年4月21
    日起至返還上開林地之日止，按年給付15,660元；被告乙○
    ○應將坐落台中縣和平鄉大甲溪事業區第66林班地編號假第
    18地號土地內，如附圖所示之Ａ部分面積0．0025公頃之地
    上物，及第67林班地編號假第33地號土地內，如附圖所示之
    Ａ部分面積0．0057公頃、Ｂ部分面積0．0121公頃、Ｃ面積
    0．0028公頃、Ｄ部分面積0．0067公頃之地上物拆除，將上
    開土地返還原告，並自94年4月22日起至返還上開林地之日
    止，按年給付28,334元，為有理由，應予准許；逾此部分之
    請求，為無理由，應予駁回。
  (五)本件原告勝訴部分，原告陳明願供擔保，聲請准予宣告假執
    行，經核無不符，爰酌定相當之擔保金額准許宣告之。又原
    告敗訴部分，其假執行之聲請，亦失所附麗，應予駁回。
五、訴訟費用負擔及假執行宣告之依據：民事訴訟法第79條、第
    85條第1項前段、第390條第2項。
中    華    民    國    95    年    6    月     30    日
                  民事第一庭    法  官  吳蕙玟
正本係照原本作成。
如對本判決上訴，須於判決送達後20日內向本院提出上訴狀。
中    華    民    國    95    年    6    月     30    日
                                書記官  黃鴻鑑


司法院資訊處製作；財團法人民間司法改革基金會備份。
